臺灣臺中地方法院刑事判決　　　　　　　　　　　　　九十一年度自字第二六六號
　　自　訴　人　丁○○○有限公司
　　代　表　人　詹益喜
　　代　理　人　甲○○
　　被　　　告　丙○○
右列被告因侵占案件，經自訴人提起自訴，本院判決如左：
    主  文
丙○○無罪。
    理  由
一、自訴意旨略以：被告丙○○以租送方式，向自訴人丁○○○有限公司租得車牌Ｂ
    ＺＴ－８０８號機車一部，雙方約定租送期間自民國八十八年七月二十九日起至
    八十九年七月十日止，每月租金新台幣（下同）五千五百元，於租賃期間內，若
    均依約按期給付租金（共十一期），於租約期滿時，該機車即屬承租人所有，詎
    丙○○於給付六期租金後，即未依約續繳租金，且於租約期滿時，未將機車交還
    自訴人，並避不見面，致自訴人追索無著，因認被告涉犯刑法侵占之罪嫌云云。
二、按犯罪事實應依證據認定之，無證據不得推定其犯罪事實，又不能證明被告犯罪
    者，應諭知無罪之判決。刑事訴訟法第一百五十四條、第三百零一條第一項分別
    定有明文。另刑法上之侵占罪，須持有人變易其原來之持有意思而為不法所有之
    意思始能成立，如僅將持有物延不交還或有其他原因致一時未能交還，既缺乏主
    觀要件，即難遽以該罪相繩。最高法院六十八年台上字第三一四六號判例參照。
三、本件自訴人認被告涉犯刑法侵占之罪嫌，無非係以被告於租賃期間不繳納租金，
    租期屆滿後又不返還機車為其依據。然訊之被告丙○○，固坦承向自訴人承租前
    揭機車未還之事實，惟否認有侵占之意思，辯稱：伊係以分期付款之方式購買該
    機車，剛開始均有按時繳款，迄八十九年三月間得知另案遭法院通緝後，離家躲
    藏始未續繳期款，嗣遭緝獲入監執行，而無法於期滿時將機車交還自訴人等語。
四、經查，(1)自訴代理人甲○○稱：「被告一共付了六期款，金額三萬三千四百二十
    元，從八十九年三月起沒有繳」（參本院九十一年五月二十八日審判筆錄）；又
    被告因違反毒品危害防制條例案件，於八十九年三月十六日遭台灣台中地方法院
    檢察署通緝，此有台灣高等法院被告全國前案紀錄表在卷可稽；是可信被告自八
    十九年三月間起，係偽逃避通緝，方無法續繳期款，被告於八十九年七月十九
    日被緝獲入監執行觀察勒戒，八十九年九月十五日接續執行強制戒治，九十年六
    月七日又接續執行違反肅清煙毒條例罪之殘刑迄今，此有法務部在監在押資料表
    在卷可佐；再被告母親乙○○稱：「我女兒被警察抓走後，警察通知我機車所在
    地點，我才去牽回來，當時警察也有通知機車行去牽，他們說好卻沒來」，甲○
    ○稱：「機車我已於九十一年五月十七日到被告娘家找回」（參本院九十一年五
    月二十八日審判筆錄）；顯見該機車自被告於八十九年七月十九日被緝獲後，即
    脫離其持有至今。而按被告購買機車當時，若有不法所有之意圖，應無按期繳納
    租金六期（已超過一半）之理，又租期於八十九年七月十日屆滿時，被告因遭通
    緝不敢出面處理，亦常情所在，其於租期屆滿後九天即遭緝獲身陷囹圄迄今，自
    無法將該機車交還自訴人，因認被告所辯為真，堪以採信，本件應僅為被告遲延
    交還之問題，揆諸右揭判例意旨，被告之行為與刑法侵占罪之構成要件未合，尚
    難以該罪相繩。此外，復查無任何積極證據足資證明被告有何侵占之犯行，依右
    揭條文規定，自應為被告無罪之諭知。
據上論斷，應依刑事訴訟法第三百四十三條、第三百零一條第一項，判決如主文。
中      華      民      國    九十一    年      六      月      四      日
                                    法  官  李  秋  娟
右正本證明與原本無異。
如不服本判決，應於判決送達後十日內向本院提出上訴狀，上訴於臺灣高等法院臺中
分院( 須附繕本 )。
                                    書記官
中      華      民      國    九十一    年      六      月      四      日
